臺灣高等法院高雄分院刑事裁定　　　　　110年度抗字第357號
抗　告　人
即受刑人　　楊俊宏


上列抗告人因受刑人聲明異議案件，不服臺灣屏東地方法院中華
民國110 年8 月31日裁定（110 年度聲字第1087號），提起抗告
，本院裁定如下：
    主  文
原裁定撤銷，發回臺灣屏東地方法院。
    理  由
一、抗告意旨略以：抗告人楊俊宏（下稱抗告人）目前執行有期
    徒刑27年3 月，累進處遇已晉級至第1 級，每月有縮短刑期
    6 日，故相較於執行罰金易服勞役無縮短刑期處遇，以執行
    有期徒刑較有利於抗告人，且抗告人已在提報假釋階段，如
    以羈押日數先折抵罰金刑，使抗告人於獲准假釋時，無需再
    執行罰金易服勞役，即可出獄，亦可證明以羈押日數先折抵
    罰金刑，較有利於抗告人，讓抗告人得較早日回歸社會，爰
    請撤銷原裁定，更為適當之裁定等語。
二、原裁定略以：㈠受刑人前因違反毒品危害防制條例、強盜、
    槍砲彈藥刀械管制條例、竊盜等案件，先後經有罪判決確定
    在案。後由臺灣屏東地方檢察署檢察官聲請本院就受刑人所
    犯數罪合併定應執行之刑，本院（即原審法院）於民國97年
    11月25日以97年度聲字第1595號裁定應執行有期徒刑27年3
    月亦已確定，經屏東地檢署檢察官核發指揮書，以受刑人於
    上述案件中確曾於96年7 月19日至97年3 月6 日受到羈押，
    故於執行上述27年3 月徒刑時加以折抵，關於罰金10萬元易
    服勞役部分，則接續於上述有期徒刑執行之後再為執行等情
    ，有受刑人之臺灣高等法院在監在押全國紀錄、被告前案紀
    錄表、本院（即原審）依職權查詢受刑人前案查詢系統後列
    印之屏東地檢署執行指揮書電子檔紀錄等在卷可憑。㈡受刑
    人聲明異議意旨雖指稱其上開有期徒刑依行刑累進處遇條例
    規定現已可每月減刑6 日、作業薪資不敷生活費用遑論繳納
    罰金、檢察官於110 年6 月22日屏檢介穆110 執聲他624 字
    第1109022814號函略以「台端於執行期間有作業薪資，亦可
    繳納併科罰金，無需易服勞役，故入監服刑時，羈押日數優
    先折抵有期徒刑，對台端較為有利，並無不當」之理由，係
    未經查證，即以錯誤事實為裁量維持原指揮之基礎，有濫用
    裁量之不當等語云云。惟查，罰金如未繳納而須易服勞役，
    檢察官指揮執行時本得斟酌各項情形，而決定先予執行或插
    接在有期徒刑執行之中，或於徒刑執行完畢後再接續執行，
    此乃基於刑事訴訟法明示授權之指揮執行裁量權行使，已如
    前述。又按罰金易服勞役者，應與處徒刑或拘役之人犯，分
    別執行；處徒刑、拘役之受刑人，除法律別有規定外，以監
    獄內執行之；易服勞役者，在監外作業，刑事訴訟法第480
    條第1 項、修正前監獄行刑法第2 條第1 項、第34條第1 項
    分別定有明文。依上開規定觀之，可知罰金易服勞役性質上
    原係財產刑，情節顯較執行有期徒刑或拘役者為輕，故應與
    執行有期徒刑或拘役之人犯分別執行，且執行方式有別。是
    以，就形式上觀之，羈押期間先折抵較重之有期徒刑，對受
    刑人自較為有利，嗣後受刑人再依較輕微方式執行罰金易服
    勞役，亦難謂有對其較為不利情形可言。況且，受刑人應執
    行之罰金刑，於有期徒刑執行完畢後，依刑法第42條第1 項
    規定，既仍得全額或分期繳納罰金以免易服勞役，就此而言
    ，亦以先折抵有期徒刑較有利於受刑人，否則無異於剝奪受
    刑人將來繳納罰金之權利。故檢察官將本件受刑人原受羈押
    日數先折抵其有期徒刑部分之日數，並於有期徒刑執行期滿
    後，接續執行罰金所易服勞役部分之日數，屬檢察官指揮執
    行時得為裁量之事項，其執行方式並無不正確或不適當之處
    ，亦無濫用、逾越裁量情事、牴觸法律授權目的，或摻雜與
    授權意旨不相關因素之考量，自不得指摘為違法或不當。至
    於受刑人屆時是否有資力繳納，或有無親友願代其繳納，顯
    非檢察官指揮執行時所能或所應審酌，自難據認檢察官之指
    揮執行違法或不當。㈢至於聲明異議人（即受刑人）於執行
    後，如何適用「行刑累進處遇條例」及提報假釋，分屬監獄
    及法務部之職權，不在檢察官執行指揮之列，不生執行之指
    揮是否違法或執行方法是否不當而得向法院聲明異議之問題
    。綜上所述，執行檢察官之執行指揮並無違法或執行不當，
    受刑人聲明異議意旨指摘檢察官未將受刑人之羈押日數先予
    折抵罰金易服勞役，係屬不當云云，經核並無理由，應予駁
    回。
三、經查：
  ㈠按有關宣告有期徒刑、拘役得否准許易服社會勞動之執行裁
    判事項，依刑事訴訟法第457 條第1 項前段規定，由為裁判
    法院之檢察官指揮之，是檢察官是否准予易服社會勞動，應
    依刑法第41條第4 項考量是否難收矯正之效或難以維持法秩
    序、及是否因身心健康之關係，執行顯有困難者等因素。至
    於上開法條所稱之「難收矯正之效」及「難以維持法秩序」
    ，均屬不確定法律概念，此乃立法者賦予執行者能依具體個
    案，考量犯罪所造成法秩序等公益之危害大小、施以自由刑
    避免受刑人再犯之效果高低等因素，據以審酌得否准予易服
    社會勞動；亦即，執行者應就關於自由刑一般預防（即維持
    法秩序）與特別預防（即有效矯治受刑人使其回歸社會）目
    的為衡平裁量，做成合義務性之裁量，於個案中實現法律之
    目的與價值，落實易服社會勞動制度旨在替代短期自由刑之
    執行，避免短期自由刑流弊之目的。此乃檢察官指揮執行時
    得依職權裁量之事項，倘其未濫用權限，自不得任意指摘為
    違法（最高法院103 年度台抗字第238 號裁定意旨參照）。
  ㈡本件抗告人因犯強盜等罪，經原審法院以97年度聲字第1595
    號裁定，定其應執行刑有期徒刑27年3 月確定，檢察官依該
    確定裁定，於98年1 月16日核發98年執更穆字第56號執行指
    揮書，該指揮書記載抗告人之刑期起算日為97年3 月6 日，
    執行期滿日為123 年10月15日，「羈押及折抵日數」欄記載
    「羈押自96年7 月17日至97年3 月5 日止計233 日抵抵刑期
    」，並於翌日（98年1 月17日）核發98年執更穆字第56號之
    1 執行指揮書，罪名為「強盜槍砲條例併科罰金新臺幣10萬
    元，易服勞役100 日」，刑期起算日為123 年10月16日，執
    行期滿日為124 年1 月23日等情，有原審裁定、該2 份執行
    指揮書、臺灣高等法院被告前案紀錄表可參（見本院卷第28
    至31、45至61頁）附卷。本件抗告人於收受檢察官核發上開
    兩份執行指揮書後，並未立即對檢察官核發之兩份執行指揮
    書之執行處分，聲明異議，亦即抗告人對檢察官於98年1 月
    16日所核發98年執更穆字第56號執行指揮書，以羈押日數折
    抵刑期之執行處分，並未聲明不服，應堪認定。
  ㈢抗告人於執行有期徒刑12年5 月左右之110 年6 月17日，始
    聲請檢察官將羈押日數折抵易服勞役，經檢察官於110 年6
    月22日以屏檢介穆110 執聲他624 字第1109022814號函否准
    後（見本院卷第63至69頁），始對檢察官之執行處分提起本
    件聲明異議。惟抗告人既係請求檢察官將98年1 月16日核發
    98年執更穆字第56號執行指揮書「羈押及折抵日數」欄所記
    載「羈押自96年7 月17日至97年3 月5 日止計233 日抵刑期
    」，變更為將其中羈押233 日中之100 日折抵98年執更穆字
    第56號之1 執行指揮書所載「強盜槍砲條例併科罰金新臺幣
    10萬元，易服勞役100 日」，則其聲明異議之標的應為屏東
    地檢署檢察官98年執更穆字第56號執行指揮書，迨法院裁判
    確定後，再由檢察官依裁定內容依法處理。
  ㈣本件屏東地檢署檢察官98年執更穆字第56號執行指揮書之執
    行滿日期為123 年10月15日，於抗告人聲明異議時，尚未執
    行完畢。依刑法第42條規定：「罰金應於裁判確定後2 個月
    內完納。期滿而不完納者，強制執行。其無力完納者，易服
    勞役。但依其經濟或信用狀況，不能於2 個月內完納者，得
    許期滿後1 年內分期繳納。遲延1 期不繳或未繳足者，其餘
    未完納之罰金，強制執行或易服勞役（第1 項）。依前項規
    定應強制執行者，如已查明確無財產可供執行時，得逕予易
    服勞役（第2 項）。」本件檢察官於98年1 月17日核發98年
    執更穆字第56號之1 之執行指揮書時，並未依該條項規定，
    通知命抗告人繳納，而逕行核發罰金易服勞役指揮書，其執
    程序雖稍有可議。惟抗告人已於聲明異議狀主張「受刑人作
    業薪資不敷生活費用，遑論繳納罰金10萬元」等語（見聲10
    87號卷第2 頁反面）。亦即抗告人已明白表示無法繳納併科
    罰金10萬元，而應將併科罰金新臺幣10萬元易服勞役100 日
    亦明。然抗告人所受有期徒刑27年3 月既尚未執行完畢，則
    檢察官即可審酌執行中之有期徒刑以羈押日數折抵部分，如
    更改為折抵易服勞役，是否對抗告人較為有利，並依監獄行
    刑法相關規定及其立法理由，抗告人此部分之聲請與其聲請
    假釋之關聯性等因素，再決定應否准許抗告人之聲請（最高
    法院110 年台抗字第388 號裁定要旨參照）。是原裁定駁回
    抗告人之聲請，尚有未當。抗告人抗告意旨指摘原裁定不當
    ，尚非全無理由，自應由本院將原裁定撤銷，發回原審法院
    ，由原審法院更為適法之裁定。
據上論結，應依刑事訴訟法第413 條前段，裁定如主文。
中    華    民    國   110    年    10    月    18    日
                  刑事第九庭    審判長法  官  莊崑山
                                      法  官  陳明富
                                      法  官  李炫德
以上正本證明與原本無異。
如不服本裁定應於送達後5日內向本院提出再抗告狀。
中    華    民    國   110    年    10    月    18    日
                                      書記官  沈怡瑩